【裁判字號】    97,上訴,543
【裁判日期】    970410
【裁判案由】    妨害公務
【裁判全文】
臺灣高等法院刑事判決                 97年度上訴字第543號
上  訴  人
即  被  告  乙○○
選任辯護人  楊揚律師
上列上訴人因妨害公務案件，不服臺灣臺北地方法院96年度訴字
第1510號，中華民國96年12月26日第一審判決（起訴案號：臺灣
臺北地方法院檢察署96年度偵字第15706 號），提起上訴，本院
判決如下：
    主  文
上訴駁回。
乙○○緩刑貳年。
    事實及理由
一、本案經本院審理結果，認第一審以上訴人即被告乙○○犯刑
    法第135條第1項施強暴妨害公務執行罪及同法第138 條損壞
    公務員職務上掌管之物品罪，各判處有期徒刑3 月，如易科
    罰金，均以新台幣（下同）1千元折算1日，並應執行有期徒
    刑4 月，如易科罰金，以1千元折算1日。其認事用法及量刑
    均無不當，應予維持，並引用第一審判決書記載之事實、證
    據及理由（如附件）。
二、被告上訴意旨略以：案發當日飲酒，情緒受波動，一時失慮
    ，反應稍強硬，事後深感後悔，並與台北翡翠水庫管理局達
    成和解，賠償整理柵欄費用3 千元。因被告平日熱心公益，
    長年擔任志工，今再捐款3 萬元予財團法人中華民國佛教慈
    濟慈善事業基金會，希望賜予緩刑之諭知等語。
三、按刑罰之量定，為法院得依職權自由裁量之事項，苟於法定
    刑度之內，予以量定，且客觀上並無明顯濫權之情形者，自
    不容當事人任憑主觀意見，指摘其違法、失當。查原判決斟
    酌被告受有高等教育，竟無視於水源管制區之管制、社會多
    數人利益，及事後賠付公物損壞金額，暨刑法第57條所列各
    款事項而為刑之量定，核無違法、不當可言。被告上訴，自
    無理由，應予駁回。惟本院審酌被告前任何罪刑之宣告，有
    本院被告前案紀錄表在卷可憑，且於本院審理時，坦承犯行
    ，態度良好，參以被告平日熱心公益、擔任志工，並主動捐
    款慈善機構，有捐血榮譽卡、中華民國水上救生協會救生員
    證、台北縣立板橋體育場志工證、感謝狀、慈濟基金會收據
    等資料影本在卷為憑，顯見其已深具悔意，經此偵、審教訓
    後，當能知所警惕，信無再犯之虞，認本件以暫不執行為適
    當，爰予宣告緩刑2年，用啟自新。
據上論斷，應依刑事訴訟法第368條、第373條，刑法第74條第1
項第1款，判決如主文。
本案經檢察官覃正祥到庭執行職務。
中    華    民    國    97    年    4    月     10    日
                  刑事第二庭審判長法  官  呂丹玉
                                  法  官  林恆吉
                                  法  官  李麗玲
以上正本證明與原本無異。
損壞公務員職務上掌管物品罪，如不服本判決，應於收受送達後
10日內向本院提出上訴書狀，其未敘述上訴之理由者並得於提起
上訴後10日內向本院補提理由書（均須按他造當事人之人數附繕
本）。
施強暴妨害公務執行罪不得上訴。
                                  書記官  廖婷璇
中    華    民    國    97    年    4     月    10    日
附錄：本案論罪科刑法條全文
中華民國刑法第135 條
對於公務員依法執行職務時，施強暴脅迫者，處三年以下有期徒
刑、拘役或三百元以下罰金。
意圖使公務員執行一定之職務或妨害其依法執行一定之職務或使
公務員辭職，而施強暴脅迫者，亦同。
犯前二項之罪，因而致公務員於死者，處無期徒刑或七年以上有
期徒刑；致重傷者，處三年以上、十年以下有期徒刑。
中華民國刑法第138條
毀棄、損壞或隱匿公務員職務上掌管或委託第三人掌管之文書、
圖畫、物品，或致令不堪用者，處 5 年以下有期徒刑。
附件
臺灣臺北地方法院刑事判決              96年度訴字第1510號
公  訴  人  臺灣臺北地方法院檢察署檢察官
被      告  乙○○  男  51歲（民國○○年○月○日生）
                    身分證統一編號：Ｚ000000000號
                    住台北縣中和市○○路389巷12之3號
上列被告因妨害公務案件，經檢察官提起公訴（96年度偵字第15
706號），本院判決如下：
    主  文
乙○○損壞公務員職務上掌管之物品，處有期徒刑月，如易科
罰金，以新臺幣壹仟元折算壹日；又對於公務員依法執行職務時
，施強暴，處有期徒刑月，如易科罰金，以新臺幣壹仟元折算
壹日。應執行有期徒刑肆月，如易科罰金，以新臺幣壹仟元折算
壹日。
    事  實
一、乙○○於民國96年6月22日下午某時許，未經許可，騎乘腳
    踏車擅自闖入臺北縣新店市○○路○段臺北翡翠水庫管制區
    內，於同日下午5時50分許欲離開管制區時，於客觀上可知
    該水庫管理局管制站之駐衛警察隊隊員甲○○，係依法令服
    務於臺北翡翠水庫管制區而具有法定職務權限，應查驗進出
    管制區人、車職務之公務員，且於該管制站設有柵欄以作為
    進出管制區控制之用，為該管公務員執掌之物品，竟因無法
    騎乘腳踏車穿越管制區欄柵縫隙，而騎車繞行欄柵前數圈後
    ，基於損壞甲○○職務上掌管之物品之犯意，先以腳踏車推
    行欲穿越當時放下之柵欄縫隙離去未果後，隨即以左手將左
    側柵欄向外強行推舉扳開，致甲○○職務上所掌管之該左側
    柵欄凹陷而變形毀損，無法回復與右側柵欄平行狀態，致該
    柵欄縫隙擴大而不足以管制行人穿入，致令不堪用；而乙○
    ○遂推行腳踏車穿越縫隙離去，甲○○見狀趨前行使其職權
    查驗進出管制區行人身分，竟又基於施強暴妨害甲○○執行
    職務之犯意，於甲○○制止乙○○牽同腳踏車離去並請其出
    示證件時，乙○○拒未服從該管公務員指揮，並與甲○○相
    互拉扯，於拉扯過程中以腳踏車車輪推擠甲○○，致甲○○
    向後閃避始未被撞及，又於腳踏車倒地後，乙○○仍繼續拉
    扯甲○○，而對於依法執行職務之公務員甲○○施強暴。
二、案經臺北縣政府警察局新店分局報請臺灣臺北地方法院檢察
    署檢察官偵查起訴。
    理  由
壹、程序方面：被告乙○○對於公訴人提出之證據資料，並不爭
    執其證據能力，並同意作為證據使用，本院審酌該等言詞供
    述及書面作成時之狀況，其中證人甲○○本身即為員警，殊
    難想像其於筆錄製作過程中有何受誘導或脅迫之情，依刑事
    訴訟法第159條之5規定，得作為證據。至卷附攝影光碟，係
    由機器設備所錄製，本非傳聞證據，其攝錄過程亦為連續攝
    錄，並經本院勘驗屬實，復無其他不宜作為證據之情事，亦
    可作為證據。
貳、實體方面：
一、訊據被告乙○○供承有於上揭時地因進出管制區問題而與甲
    ○○發生爭執，並以手推舉欄柵而欲離去，及管制欄柵之甲
    ○○欲盤查被告身分，為被告所拒等事實，惟被告矢口否認
    有何妨害公務等犯行，並辯稱：(一)檢察官係被員警甲○○證
    詞誤導，員警處置本案以被告成立犯罪為目標，並非客觀陳
    述之證人，伊並無妨害公務犯意，無法接受緩起訴處分係因
    事後伊有和解賠償折損柵欄部分；(二)伊主觀上既無實施強暴
    脅迫之犯意，客觀上亦無實施強制力，未以言詞恐嚇或舉動
    ，使公務員曲從己意，不可因行為人對公務員有不禮貌、尖
    刻回應言詞、逸出常人舉動，即認有妨害公務犯行；(三)另盤
    查身分是否屬公務執行，若被告拒絕盤查，應以被告具有現
    行犯身分，亦即進入該水源管制區而具有危害該區的犯意與
    行為存在，才能稱為現行犯，故對被告而言，員警盤查被告
    身分尚不屬於公務員執行公務要件，另依據釋字第535號解
    釋意旨，員警不得任意盤查、臨檢，本件非屬合理盤查；(四)
    所謂致令不堪用如何認定，亦有疑義云云。惟查：
    (一)被告前述犯行，業據證人即臺北翡翠水庫管制區駐衛警察
      隊隊員即甲○○證述明確（見偵查卷第25頁、第31至32頁
      、第38頁），並有卷附刑案現場測繪圖、照片4張（同上
      卷第14至16頁）、切結書1份（同上卷第18頁）、勘驗筆
      錄2份及本院勘驗光碟翻拍照片13張（同上卷第37頁、本
      院卷第33頁背面、第45至51頁）、攝影光碟1片（見臺北
      翡翠水庫管理局96年11月27日北市翡營字第09630519000
      號函）可稽，該等積極證據均足證被告之犯行。
    (二)另96年6月22日下午5時47分至6時20分臺北翡翠水庫管制
      區管制站攝影光碟經本院於96年12月12日當庭勘驗結果：
      於17:50:18攝得「乙○○由右下角騎腳踏車進入畫面，下
      車，以腳踏車欲通過二柵欄的隙縫，再以左手將左側柵欄
      往外推舉，乙○○牽著腳踏車走出柵欄，警員將之攔下，
      乙○○推腳踏車，警員亦拉腳踏車，兩人於腳踏車兩側推
      拉，兩人到畫面右下側時，乙○○以腳踏車推往警員方向
      ，二人推拉腳踏車到畫面中央，二人均放手，腳踏車摔落
      地面」，有勘驗筆錄附卷可稽（見本院卷第33頁背面），
      而管制區左側欄柵因被告推舉行為而凹陷變形，亦有卷附
      照片2張及證人甲○○證述可按，又該管制區柵欄縫隙原
      係設計不得任由人、車經過，然經被告推舉凹陷變形後，
      該原本平行之兩側柵欄業已變形，而柵欄間縫細亦變大足
      以供被告推行腳踏車穿越，自足以損壞其前揭特定功能，
      此亦據證人甲○○證稱，當初東西若未修復則不能使用甚
      明（見偵查卷第32頁），又刑法第138條之所謂損壞，係
      指該公物全部或一部因其損壞致喪失效用者而言（最高法
      院47年台上字第1280號判例意旨參照），而所謂效用喪失
      ，自不以完全毀損方能成立該條之損壞，應指其功能性是
      否已遭受破壞而喪失或減損其效用即足成立，本件公物效
      用既已減損，業如上述，則被告辯稱所謂致令不堪用如何
      認定，亦有疑義云云，自非可採。
    (三)又被告辯稱，本件非屬合理盤查云云，然按臺北翡翠水庫
      管制區管理要點第4點規定：「非經本局同意，禁止人、
      車進入管制區。進出管制區，應經駐警查驗及登記姓名、
      進出時間。」，證人甲○○既為臺北翡翠水庫管理局駐衛
      警察隊隊員，並於執行職務時身著員警制服，而被告於繞
      行管制站柵欄前後均有車輛進出管制站情狀，亦有上開勘
      驗筆錄附卷可稽，是被告應知悉該管制站柵欄確有管制人
      員進出無訛，而該駐警於被告欲進出管制站時查驗身分，
      亦係依據上開要點依法執行職務，被告徒以其非現行犯飾
      詞辯稱員警盤查不合理，亦有誤認；又上開要點係因加強
      翡翠水庫蓄水範圍及其重要工程設施周圍限制活動區域安
      全管理所制訂，其目的在於防護臺北縣市地區居民用水安
      全，被告徒以其自認非不良意圖之人而認無須提供證件查
      驗，而忽略該地區之所以以高度管理方式在於保護社會多
      數人飲水安全，駐衛員警若需個案探究進出該地區人、車
      內心意圖為何，始能查核證件或要求人、車提供資料，豈
      非陷於多數人利益而不顧，並使公務員執行上有窒礙之處
      ；況被告經查驗證件前即有以手推舉柵欄行為，並造成柵
      欄凹損變形，此部分業已構成毀損公物犯行，已如前述，
      則被告辯稱其非現行犯云云，是否可採，亦屬有疑。又本
      件亦非因臨檢所為盤查，與大法官會議釋字第535號解釋
      情狀非同，況證人甲○○執行勤務所依據臺北翡翠水庫管
      制區管理要點復未經廢止，至公務員執行職務時，實質上
      是否有違法或不當情事，當事人本得另行循由合法程序以
      資救濟，要非即得謂公務員非依法執行職務，而得對客觀
      上依法執行職務之公務員施以強暴、脅迫，上開大法官會
      議釋字第535號解釋自無比附援用空間。
    (四)再按「刑法第135條第1項之罪，以對於公務員依法執行職
      務時施強暴脅迫為要件。此之所謂施強暴，不以對於公務
      員之身體直接實施暴力為限，凡以公務員為目標，而對物
      或對他人施暴力，其結果影響及於公務員之執行職務者，
      亦屬之。」（最高法院84年度台非字第333號判決意旨參
      照），本件被告於損壞甲○○職務上掌管之物品後，欲行
      離去時，經穿著警服之甲○○要求出示證件時，乙○○拒
      未服從該管公務員指揮，並強行拉扯腳踏車，欲將腳踏車
      奪回，於拉扯過程中以腳踏車車輪推擠甲○○，是被告所
      為自有使證人甲○○受有傷害之虞，而影響該管公務員勤
      務執行等情，有上開光碟勘驗結果、勘驗光碟翻拍照片13
      張及證人甲○○證述附卷可按，被告顯已對於公務員依法
      執行職務時施以強暴舉措無疑，而非僅對公務員有不禮貌
      、尖刻回應言詞、逸出常人舉動。另觀之被告於卷附答辯
      狀中，仍一再表明員警盤查不具合法性，益證其上開犯行
      係因不服員警要求其留下證件資料所為，則其辯稱無妨礙
      公務犯意及無妨害公務犯行云云，自屬無據。再者，證人
      甲○○與被告素無仇隙，且於偵查中亦表明因被告已賠付
      損害部分，要撤回告訴等語（見偵查卷第25頁），而證人
      甲○○復具警察身分，應就虛偽證述所可能涉犯罪責知之
      甚詳，當無自陷於受刑事訴追之風險而故為設詞誣陷被告
      之必要，被告以員警處置本案係以被告成立犯罪為目標，
      並非客觀陳述之證人云云置辯，顯有誤會，其個人臆測之
      詞自非足採。綜上，本件事證明確，被告所辯不足採信，
      犯行洵堪認定。
二、核被告乙○○所為，係犯刑法第135條第1項施強暴妨害公務
    執行罪、第138條損壞公務員職務上掌管之物品罪。被告前
    述對於甲○○職務上職掌之管制區柵欄損壞行為，其目的係
    在於將腳踏車牽出管制區，與其後因不提供證件查驗而施強
    暴妨害公務執行行為間，犯意個別，行為互殊，應分論併罰
    ，附此敘明。爰審酌被告受有高等教育（大學畢業），本應
    服從國家公權力行使，然無視於水源管制區之管制、社會多
    數人利益，而為上開犯行，本件犯罪之動機、目的、手段、
    損壞之物品性質、對公務執行之妨害程度、犯罪所生之危險
    、犯後砌詞避就均非有據，然因對法律規定認知有誤，惡性
    非大，並已賠付公物損壞金額，有卷附切結書1紙可稽（見
    偵查卷第18頁），該管公務單位已表明不願追訴及其他一切
    情狀，分別量處如主文所示之刑，並諭知易科罰金之折算標
    準，並依刑法第51條第5款定其應執行刑，及諭知易科罰金
    之折算標準，以資儆懲。
據上論斷，應依刑事訴訟法第299條第1項前段，刑法第135條第
1項、第138條、第41條第1項、第51條第5款，刑法施行法第1條
之1，判決如主文。
本案經檢察官蕭方舟到庭執行職務。
中    華    民    國    96    年    12    月    26    日
                  刑事第十庭    審判長法  官   林春鈴
                                      法  官   林柏泓
                                      法  官   呂煜仁
上正本證明與原本無異。
如不服本判決，應於判決送達後10日內向本院提出上訴狀（應抄
附繕本）。告訴人或被害人如對於本判決不服者，應具備理由請
求檢察官上訴，其上訴期間之計算係以檢察官收受判決正本之日
期為準。
                                      書記官   陳泰寧
中    華    民    國    96    年    12    月    27    日
附錄：本案論罪科刑法條全文
中華民國刑法第135 條
對於公務員依法執行職務時，施強暴脅迫者，處三年以下有期徒
刑、拘役或三百元以下罰金。
意圖使公務員執行一定之職務或妨害其依法執行一定之職務或使
公務員辭職，而施強暴脅迫者，亦同。
犯前二項之罪，因而致公務員於死者，處無期徒刑或七年以上有
期徒刑；致重傷者，處三年以上、十年以下有期徒刑。
中華民國刑法第138條
毀棄、損壞或隱匿公務員職務上掌管或委託第三人掌管之文書、
圖畫、物品，或致令不堪用者，處 5 年以下有期徒刑。


司法院資訊處製作；財團法人民間司法改革基金會備份。
